【裁判字號】    90,易,216
【裁判日期】    900628
【裁判案由】    就業服務法
【裁判全文】
臺灣臺北地方法院刑事判決                              九十年度易字第二一六
    公  訴  人  臺灣臺北地方法院檢察署檢察官
    被      告  甲○○○
右列被告因違反就業服務法案件，經檢察官提起公訴（八十九年度偵字第一八０八七
號），本院判決如左：
    主  文
甲○○○無罪。
    理  由
一、公訴意旨略以：被告甲○○○明知雇主未經許可不得聘僱或留用他人所申請聘僱
    之外國人，竟自民國八十九年八月十二日起，以新台幣（以下同）二萬二千元代
    價，僱用高俊良所聘僱而逃逸之菲律賓國人ＡＣＬＩＳ ＭＩＮＤＡ ＡＢＡＮＳ
    Ｉ（以下簡稱菲籍監護工）一名，在其台北市○○區○○路十八號八樓之二住處
    ，擔任清潔打掃之工作，迄同年月十八日下午四時三十分許，在台北市青年公園
    游泳池旁為警查獲，因認其違反就業服務法第五十三條第三款規定，應依同法第
    五十八條第一項前段論處等語。
二、按犯罪事實應依證據認定之，無證據不得推定其犯罪事實；又不能證明被告犯罪
    者，應諭知無罪之判決，刑事訴訟法第一百五十四條第一項、第三百零一條第一
    項分別定有明文。
三、公訴人認被告涉有右揭違反就業服務法犯行，無非以菲籍監護工之指述為主要論
    據。惟訊之被告則堅決否認聘僱犯行，辯稱伊當時因母親重病住院，於多家仲介
    公司留有徵人資料，嗣於八十九年八月十八日即查獲當日下午三時許，因接獲電
    話通知，而自工作單位返家暫接該菲籍監護工，帶其進入住處放置衣物，又因被
    告上班時間，家中無人，故未談及工時、薪資，即囑其在外等候，擬俟下班後帶
    同前往醫院照顧被告母親，未料該菲籍監護工於等待期間即遭查獲等語。
四、本件查獲之菲籍監護工雖於警訊時指稱其自八十九年八月十二日起，以月薪二萬
    二千元之代價，受僱為被告工作，被告之家庭成員包括夫妻二人及三名女孩，自
    被告住處可直接看到青年公園游泳池，為警查獲前，其於每日下四、五時垃圾車
    來時，外出倒垃圾云云（見偵查卷第九頁背面、第十頁背面）。然查，被告家庭
    成員為其夫妻二人及二子一女，有戶口名簿之記載可憑（見偵查卷第十九頁），
    平日共同居住者，則包括夫妻二人及一子、一女與女兒之男友，業據證人郭美雲
    、柯義雄證述綦詳（見偵查卷第三十二頁），核與菲籍監護工指述其家庭成員為
    夫妻及三名女子不符；又被告住處附近之垃圾收集時間為下午七時至十時間，其
    中下午九時四十分至四十五分之垃圾收集點即在被告住處樓下（台北市○○區○
    ○路十八號前），有台北市政府環境保護局九十年三月二十日北市環三萬字第九
    ０四０一二一二００號函（附萬華區清潔隊三合一清運 (含資源回收) 路線表）
    一件附卷可稽，衡情該菲籍監護工亦無於下午四、五時外出倒垃圾之可能；另自
    被告住處僅可看見青年公園游泳池之建物屋頂，未及於游泳池本身，業經警員蔡
    榮霖查訪明確，有偵查訪問報告表一紙可憑（見詳查卷第三十七頁），更與菲籍
    監護工所述自被告住處可看見青年公園游泳池之情形有間。顯見該菲籍監護工之
    指證多有不實之處，如其確與被告同住，並工作達一星期之久，應無如此指證繆
    誤之可能。又被告母親自八十九年五月十九日進入臺北醫學大學附設醫院，至同
    年九月十三日死亡時止，均住院進行診療，有臺北醫學大學附設醫院九十年三月
    十九日校附醫歷字第０八一七號函在卷可考，是以被告為一職業婦女，每日自行
    下廚，且子女均滿十九歲之情形而言，如以月薪二萬二千元之酬勞聘僱監護工，
    自當使其前往醫院照顧患病母親，以盡聘僱效用，殆無任其每日在家，僅負責簡
    易清掃及倒垃圾之可能。由此益證被告辯稱當日僅帶同菲籍監護工進入住處放置
    物品，尚未聘僱從事工作等語，堪以採信。
五、次查，本件菲籍監護工指證被告家中之房間數及豢養小狗等語，雖與實際情形相
    符，嗣於偵查中亦指認被告配偶無誤。然其既曾於查獲當日下午三時許，進入被
    告住處放置行李，同日下午四時三十分為警查獲，以其時間相距之近，就被告住
    處之房間位置，及所養寵物種類存有記憶，亦與常理無違，尚難據以推論其為被
    告工作，並住居該處長達一週之久。反之，被告所養為背部雜有灰毛之淺棕色小
    狗，有右揭警員偵查訪問報告表所附照片一幀可憑，該菲籍監護工竟指稱為白色
    小狗（見偵查卷第十頁背面），適足以證明其僅就被告住處情形，存有概括印象
    ，而非共同生活之確實記憶。又被告配偶及女兒，於警訊時曾分別到場陪同，是
    以渠等性別、年齡，及與被告在警局之交談、相處等具體情形，均不難推測彼等
    間之配偶、母女關係；而被告之子平日與之同住，僅未於警訊時到場，該菲籍監
    護工於偵查中即未能指認被告二子，亦足證其於偵查中指認情節，均係本於警訊
    中之記憶所為，非與被告共同生活之經驗，公訴人據以認定其於被告家中工作，
    始能指述被告配偶及女兒等情，容有未洽。
六、此外，復無其他積極證據足認被告已就工作內容及報酬等聘僱要件，與該菲籍監
    護工達成合意；亦無證據證明被告有實際僱用、指揮工作之非法聘僱情節，尚難
    僅據前開菲籍監護工存有重大瑕疵之指證，遽認被告涉有非法聘僱之違反就業服
    務法犯行。即不能證明被告犯罪，自應諭知無罪之判決。
據上論斷，應依刑事訴訟法第三百零一條第一項，判決如主文。
本案經檢察官薛中興到庭執行職務
中     華     民     國     九 十     年     六     月     二 十 八     日
                                      臺灣臺北地方法院刑事第五庭
                                          法  官    劉方慈
右正本證明與原本無異。
如不服本判決，應於判決送達後十日內，向本院提出上訴狀。
                                          書記官    殷玉芬
中     華     民     國     九 十     年     七     月           二     日


司法院資訊處製作；財團法人民間司法改革基金會備份。
